臺灣臺中地方法院行政訴訟判決
111年度交字第167號
原      告  李國明  
被      告  臺中市交通事件裁決處
                      設臺中市○○區○○○路00號
代  表  人  黃士哲    住同上
訴訟代理人  黃曉妍律師
上列當事人間交通裁決事件，原告不服被告民國111年3月28日中
市裁字第68-GEH174398號裁決書，提起行政訴訟，本院判決如下
：
    主  文
原告之訴駁回。
訴訟費用新臺幣參佰元由原告負擔。
    事實及理由
一、程序事項：
　　按行政訴訟法第237條之7規定，交通裁決事件之裁判，得不
    經言詞辯論為之。本件屬交通裁決事件，依兩造所述各節及
    卷內資料其事證已臻明確，本院認無經言詞辯論之必要，爰
    不經言詞辯論而為判決。
二、事實概要：
    原告駕駛號牌ATJ-8987號自用小客車(下稱系爭車輛)，於民
    國111年1月30日12時26分許，行經臺中市霧峰區臺74線36.2
    公里，因「行駛快速公路未依規定變換車道」之違規行為，
    遭民眾於111年1月31日檢具事證檢舉，經臺中市政府警察局
    霧峰分局（下稱舉發機關）員警認定該車輛先後違反道路交
    通管理處罰條例第33條第1項第4款之規定，逕行對車主掣開
    第GEH174398號舉發違反道路交通管理事件通知單，被告續
    於111年3月28日以中市裁字第68-GEH174398號裁決書（下稱
    原處分），依道路交通管理處罰條例第33條第1項第4款及「
    違反道路交通管理事件統一裁罰基準表」之規定，按期限內
    到案之基準，分別裁處原告第1階段罰鍰新臺幣（下同）3,0
    00元。
三、原告主張略以：
　　原告於111年1月30日下午準備出門，做行車安全檢查時發現
    後方向燈有時會閃有時不會閃，2月8日向公司請假至汽車維
    修廠修理後方向燈，維修技師說方向燈桿開啟時方向燈有時
    可能會不亮，建請法官調閱當日沿線攝影機看原告的車前方
    向燈是不是有亮，以證明有依規定打方向燈及變換車道。因
    行車中方向燈泡故障，非人為因素造成，實為汽車零件故障
    所致，為不可抗因素等語。並聲明：原處分撤銷。
四、被告答辯略以：
    查檢舉民眾行車紀錄器畫面顯示，系爭車輛未顯示方向燈即
    自違規路段內側車道穿越白虛線變換至外側車道。又原告提
    供日後系爭車輛方向燈泡修復證明，主張免罰云云，然依道
    路交通安全規則駕駛人上路前，負有檢查並確保在用路過程
    中，上開裝置均確實有效而得發揮作用之義務。原告為合格
    考領有駕駛執照之駕駛人，即負有將系爭車輛合於法規之義
    務，自應於行車前檢查系爭車輛燈光是否有故障，以維護行
    車安全。惟原告竟疏未注意而仍繼續駕駛系爭車輛行駛於道
    路上且任意變換車道，恐造成道路交通之危害，其既已違反
    上開法令，主觀上縱無故意之責，亦有過失之可歸責事由等
    語。並聲明：原告之訴駁回。
五、本院之判斷：
(一)按「（第1項）汽車行駛於高速公路、快速公路或設站管制
    之道路，不遵使用限制、禁止、行車管制及管理事項之管制
    規則而有下列行為者，處汽車駕駛人新臺幣3千元以上6千元
    以下罰鍰：四、未依規定變換車道。（第6項）第1項之管制
    規則，由交通部會同內政部定之。」、「汽車駕駛人有下列
    各款所列條款之一者，除依原條款處罰鍰外，並予記點：一
    、有第33條第1項……者，各記違規點數1點。」，道路交通管
    理處罰條例第33條第1項第4款、第6項及第63條第1項第1款
    分別定有明文。又交通部會同內政部依同條例第33條第6項
    規定授權訂定之高速公路及快速公路交通管制規則第11條規
    定：「汽車在行駛途中，變換車道或超越前車時，應依標誌
    、標線、號誌指示，並不得有下列情形：……二、未依規定使
    用方向燈。……」是汽車行駛於高、快速公路欲變換車道時，
    自應遵循上開管制規則之規範，不得驟然或任意為之，且應
    先顯示方向燈至完成變換車道，並保持安全距離及間隔，如
    有違反即屬未依規定變換車道，而該當道路交通管理處罰條
    例第33條第1項第4款所定之處罰要件。至於依違反道路交通
    管理事件統一裁罰基準表之規定，小型車行駛高、快速公路
    未依規定變換車道，期限內繳納或到案聽候裁決者，統一裁
    罰基準為3,000元。
(二)經查，本院勘驗調查舉發機關提供之採證光碟，製成勘驗筆
    錄附卷為證（見本院卷第79頁），勘驗結果為：檢舉民眾行
    車紀錄器畫面時間30/01/2022 12：26：32時至12：26：34
    時，號牌ATJ-8987號黑色自小客車(下稱系爭車輛)自畫面右
    下方出現，行駛於臺中市霧峰區臺74線36.2公里處內側車道
    ，並顯示右方向燈兩次即熄滅，12：26：35時至12：26：40
    時，系爭車輛未顯示方向即自內側車道變換至外側車道。
(三)依上開勘驗結果可知，系爭車輛行駛臺74線36.2公里處時，
    因變換車道未全程使用方向燈，遭檢舉民眾檢附行車紀錄器
    畫面檔案，向舉發機關檢舉原告上開違規，致原告遭舉發機
    關掣單舉發等情。按「行車遇有轉向、減速暫停、讓車、倒
    車、變換車道等情況時所用之燈光及駕駛人之手勢，應依下
    列規定：六、變換車道時，應先顯示欲變換車道方向之燈光
    或手勢。」道路交通安全規則第91條第1項第6款定有明文，
    及「汽車駕駛人，應依下列規定使用方向燈：二、左（右）
    轉彎時，應先顯示車輛前後之左（右）邊方向燈光；變換車
    道時，應先顯示欲變換車道方向之燈光，並應顯示至完成轉
    彎或變換車道之行為。」道路交通安全規則第109條第2項第
    2款亦有明文。可知，汽車行駛變換車道時，應先顯示欲變
    換車道方向之燈光，並應顯示至「完成」轉彎或變換車道之
    行為。依此，所謂變換車道之行為完成，係指汽車車身已完
    全進入欲變換之車道內而言；如駕駛人僅於變換車道時開啟
    方向燈，未於車身完整進入左、右側車道前持續顯示燈號作
    動或變換燈號，自應認與上揭規定未符。被告因此認定系爭
    車輛變換車道時，並未全程使用方向燈之行為，違反高速公
    路及快速公路交通管制規則第11條第2款規定，該當道路交
    通管理處罰條例第33條第1項第4款「行駛快速公路未依規定
    變換車道」之違規。
(四)又原告提出111年2月8日後方向燈泡之估價單，主張因遭檢
    舉當時方向燈有故障之情形，請求免罰云云，然依勘驗畫面
    所示，系爭車輛有顯示兩次右側方向燈，且該影像清晰連續
    不中斷，足見系爭車輛方向燈應屬正常得以啟亮之狀態。又
    ，縱使系爭車輛方向燈有故障之情事，然按「行車前應注意
    方向盤、煞車、輪胎、燈光、雨刮、喇叭、照後鏡及依規定
    應裝設之行車紀錄器、載重計與轉彎、倒車警報裝置等須詳
    細檢查確實有效」道路交通安全規則第89條第1 項第1 款定
    有明文，故駕駛人上路前，負有檢查並確保在用路過程中，
    上開裝置均確實有效而得發揮作用之義務。原告為合格考領
    有駕駛執照之駕駛人，即負有將系爭車輛合於法規之義務，
    自應於行車前檢查系爭車輛燈光是否有故障，以維護行車安
    全。倘方向燈故障，依法應於修復後始能上路，冒然上路即
    肇生交通隱患，危及大眾來往安全，非得主張故障、事出無
    奈而主張免罰，否則上揭規定形同具文；惟原告繼續駕駛系
    爭車輛行駛於道路上，不論是否於駕駛之初或途中始知悉系
    爭車輛之方向燈故障，其亦未停車立即檢修，或以手勢示意
    使後方車輛清楚知悉其欲變換車道之行為，仍行駛於道路上
    且任意變換車道，恐造成道路交通之危害，其既已違反上開
    法令，主觀上縱無故意之責，亦有過失之可歸責事由，自難
    憑此免除責任。原告請求調閱當日沿線攝影機看原告的車前
    方向燈是不是有亮等語，惟不論調查結果如何，均不影響原
    告應受處罰之結論，故調查顯無必要。
六、綜上所述，原告違規事證明確，被告依法所為原處分並無違
    誤，原告訴請撤銷，為無理由，應予駁回。
七、本件第一審裁判費為300元，應由原告負擔，爰確定第一審
    訴訟費用額如主文第2項所示。
據上論結，本件原告之訴為無理由，依行政訴訟法第237條之7、
第98條第1項前段、第237條之8第1項，判決如主文。
中　　華　　民　　國　 111　　年　  11 　月　　15　　日
　　　　　　　　　行政訴訟庭　法　官   吳俊螢
上為正本係照原本作成。
如不服本判決，應於送達後20日內，向本院提出上訴狀，其未表
明上訴理由者，應於提出上訴後20日內向本院補提理由書（均須
按他造人數附繕本）。上訴理由應表明關於原判決所違背之法令
及其具體內容，或依訴訟資料可認為原判決有違背法令之具體事
實。
中　　華　　民　　國　　111 　年　　11　　月　　15　　日
                              書記官  王素珍